【裁判字號】    90,交上易,204
【裁判日期】    900628
【裁判案由】    過失致死
【裁判全文】
臺灣高等法院高雄分院刑事判決                    九十年度交上易字第二四號
    上  訴  人  台灣高雄地方法院檢察署檢察官
    被      告  甲○○
右上訴人因被告過失致死案件，不服臺灣高雄地方法院八十九年度交易字第二二０號
中華民國九十年六月二十八日第一審判決（起訴案號：臺灣高雄地方法院檢察署八十
八年度偵字第一九一一一號），提起上訴，本院判決如左：
    主  文
原判決撤銷。
甲○○因過失致人於死，累犯，處有期徒刑壹年。
    事  實
一、甲○○於民國八十二年間因違反麻醉藥品管理條例，經臺灣高雄地方法院以八十
    二年度訴字第三二四九號判決判處有期徒刑八月確定，於八十三年四月十五日送
    監執行，又於八十三間因違反違反藥事法，經同法院以八十三年度訴字第一一四
    八號判決判處有期徒刑一年確定，嗣經檢察官聲請合併執行，經同法院以八十三
    年度聲字第一三一九號裁定合併執行有期徒刑一年五月確定，於八十四年五月十
    六日執行完畢。其雖考領有普通小型車駕駛執照，惟不知謹慎，於八十八年七月
    二十七日晚上十時至翌日凌晨零時許，與友人謝再益等人在高雄縣岡山鎮○○○
    路「ＧＯ  ＧＯ  ＫＴＶ」飲酒後，已達酒醉程度（但未達不能安全駕駛程度）
    ，仍駕車載送謝再益返回高雄縣彌陀鄉住處時，發現鎖匙遺放在「ＧＯ  ＧＯ
    ＫＴＶ」內，遂駕駛車牌ＶＰ─八三二八號自小客車載送謝再益，沿高雄縣岡山
    鎮○○○路由北往南方向行駛，欲前往「ＧＯＧＯＫＴＶ」取回鎖匙，於二十八
    日凌晨一時許（起訴書誤繕為十一時許），行經中山北路一八七號前時，本應注
    意汽車駕駛人，酒醉不得駕車，行車速度不得超速，並應注意車前人、車狀況，
    隨時採取必要之安全措施，以避免危險之發生，及車輛行經因雨致視線不清之路
    段時，應減速慢行，作隨時停車之準備，而當時雖下雨，視線不清，惟道路舖有
    柏油，並無障礙物或其他缺陷，且依其智識、能力亦無不能注意之情事，詎疏未
    注意減速慢行，作隨時停車之準備，在行車速限四十公里之路段，貿然以時速約
    六十公里之速度行駛，且又疏未注意車前人、車狀況，而未適時發現邱姿萍（有
    配戴安全帽）騎乘車牌ＯＰＴ─○九○號重型機車，因疏未注意車前狀況，機車
    車右側撞及何達夫（業經檢察官為不起訴處分確定在案）停放路邊之車牌Ｓ四─
    ○五○一號自小客車左後方向燈後，人、車已倒臥在車道上，並採取適當、必要
    閃避措施，因車速過快，煞車不及，而輾過倒臥路中之邱姿萍頭部，致使邱姿萍
    受有右側頭部粉碎骨折、腦組織外露、左側面部及下顎擦傷、左右鎖骨骨折、左
    右上臂及左右前臂骨折、右大腿外側挫裂傷十Ｘ三公分及廣泛擦傷、右小腿廣泛
    擦傷之傷害，當場不治死亡。甲○○於肇事後，竟未停車察看，嗣經路人提供肇
    事車牌號碼，警察始循線查獲甲○○，並在其車牌ＶＰ─八三二八號自小客車駕
    駛座下方底盤採得屍塊二件、變速箱油底盒下方採得屍塊一件、工字樑下方採得
    屍塊一件及底盤採得毛髮一根。
二、案經高雄縣警察局岡山分局報請及邱姿萍之母邱吳金妹訴由臺灣高雄地方法院檢
    察署檢察官偵查起訴。
    理  由
一、訊據被告甲○○，固坦承於右揭時、地，駕駛車牌ＶＰ─八三二八號自小客車以
    時速約六十公里之速度行經車禍現場，並因煞車不及撞到一包東西之事實，惟矢
    口否認有何過失致人於死之犯行，辯稱：在「ＧＯ  ＧＯＫＴＶ」喝完酒載謝
    再益回家後，發現鎖匙放在ＫＴＶ忘記拿，便載謝再益返回ＫＴＶ，當時雨下的
    很大，視線不清楚，其以時速約六十公里之速度在外側車道行駛，在快到ＫＴＶ
    時，看到馬路中央有一包東西，當時要煞車時已來不及，不知道有撞到人，隔天
    警員至其家中，在其車子底下採到屍塊等物，其沒有輾過被害人，只將被害人撞
    到其他車道，且其當日亦未酒醉云云。惟查：
(一)、本件車禍係發生在高雄縣岡山鎮○○○路一八七號前南下車道，該路段速限為時
    速四十公里，車禍發生後，被害人邱姿萍倒在高雄縣岡山鎮○○○路一八七號前
    之南下內側車道靠外側車道處，其腦組織外露，車牌ＯＰＴ─○九○號重型機車
    倒在被害人北方約二十二點四公尺處之內側車道靠分隔島處，機車車頭全毀，機
    車後方有被害人之安全帽及雨衣，在機車西北方留下約十八點八七公尺之刮地痕
    ，路邊停放車牌Ｓ四─○五○一號自小客車，該自小客車左後車燈破裂、左後車
    輪處有腦漿，此有警製道路交通事故調查報告表及車禍現場照片附在警卷可參，
    參以被害人邱姿萍母親邱吳金妹於原審指稱被害人當時係騎乘機車欲前往「ＧＯ
    ＧＯＫＴＶ」上班等語，足見被害人邱姿萍騎乘機車行經上開地點時，疏未注意
    車前狀況，機車車頭右側撞及路旁之車牌Ｓ四─○五○一號自小客車左後方向燈
    後，人、車滑倒在地後，始遭被告車輛撞及無訛。
(二)、又警方於被告駕駛之車牌ＶＰ─八三二八號自小客車駕駛座下方底盤採得屍塊二
    件、變速箱油底盒下方屍塊一件、工字樑下方採得屍塊一件及底盤採得毛髮一根
    ，經與採自邱姿萍身上之毛髮、血液送法務部調查局檢驗驗結果，上開採得之屍
    塊及毛髮檢出之粒線體ＤＮＡ與邱姿萍之血液、毛髮之粒線體ＤＮＡ相符，此有
    法務部調查局九十年三月二十一日（九○）陸（四）字第九○一三三○四五號鑑
    定通知書在卷可稽，再佐以證人謝再益於原審調查時具結證稱：當被告載伊回Ｋ
    ＴＶ拿鎖匙時，被告突然將車子大轉，並罵髒話，車子有喀一聲等語（見原審卷
    第三十二頁背面）及被告自承未撞到機車，益證被告確有輾過被害人邱姿萍的頭
    部，造成被害人腦組織外露，並在其駕駛之車牌ＶＰ─八三二八號自小客車底盤
    留下被害人之屍塊四件及毛髮一根，彰彰甚明。是被告辯稱未輾過被害人頭部云
    云，顯係卸責之詞，無足取信。
(三)、被告所稱其當日未達酒醉程度部分，雖因其係於案發後白天始為警查獲，距案發
    時間已有一段距離，而無從測定其酒精濃度，但本院審酌被告案發當日與友人在
    「ＧＯ  ＧＯ  ＫＴＶ」喝酒，由晚上十點多喝到十二點左右，其間五人共喝了
    十幾瓶之罐裝啤酒，為數不少，此業經被告陳明在卷，被告在本院審理中又陳明
    其酒量不好，此點亦經證人謝再益在警訊中陳述明確，其至案發地點時，當日雖
    有下雨，致視線不佳，但該路段仍有路燈，且被害人邱姿萍雖倒在地上，但其身
    著紅色雨衣，此有現場照片可參，詎被告經行該地時，竟未注意身著鮮艷紅色雨
    衣之被害人邱姿萍躺臥在前面地上，並於發現之際，已閃避不及，而予輾過等情
    形以觀，被告當時應已達酒醉程度。
(四)、綜上所述，被告所辯不足採信，本件事證明確，被告犯行可以認定。
二、按行車速度，依標誌之規定，無標誌者，應依左列規定：「一、在市區道路，時
    速不得超過四０公里，在郊外道路不得超過六０公里。．．．四、行經因雨霧致
    視線不清之道路時，應減速慢行，作隨時停車之準備。」又汽車駕駛人應注意車
    前狀況，隨時採取必要之安全措施，以避免危險之發生；且酒醉不得駕車，為道
    路交通安全規則第九十三條第一款、第四款、第九十四條第三項、第一百十四條
    第二款分別定有明文。被告甲○○既考領有普通自小客車駕駛執照，前揭規定自
    應知悉，且亦為其應注意並能注意之義務，則其駕車行經上開車禍地點時，理應
    注意車前狀況，而當時下雨，視線不佳，此經被告自承在卷，核與前揭道路交通
    事故調查報告表所載相符，被告尤應更加注意小心駕駛，並隨時作停車之準備，
    且依被告之智識、能力等情，亦無不能注意之情事，詎被告竟於酒醉後，在速限
    四十公里之路段，猶以時速六十公里之速度行駛，且疏未注意車前狀況，而未適
    時發現被害人倒臥在路中，並採取適當、必要之閃避措施，致煞車不及輾過被害
    人頭部，被告之駕駛行為有過失，灼然至明。又按汽車（依道路交通安全規則第
    二條第一款、第三條第六款規定，機車係屬道路交通管理處罰條例及該條例第九
    十二條授權制定之道路交通安全規則所規定之「汽車」之一種）駕駛人應隨時注
    意車前狀況，並隨時採取必要之安全措施，以避免危險之發生，道路交通安全規
    則第九十四條第三項定有明文。而本件車禍係因被害人騎乘機車疏未注意車前狀
    況，機車車頭右側撞及停放路邊之車牌Ｓ四─○五○一號自小客車左後方向燈，
    人、車倒臥路中，始遭被告輾過頭部，此經證人簡信旭警員結證在卷，並有上開
    道路交通事故調查報告表及肇事現場照片在卷可稽，被害人駕駛行為有違上開規
    定，其對於本件車禍事故之發生亦有過失，惟此仍不得解免被告過失罪責，附此
    敘明。又被害人邱姿萍確係因本件交通事故引起顱骨粉碎性折、腦組織外露不治
    死亡之事實，亦經臺灣高雄地方法院檢察署檢察官督同法醫師相驗明確，製有驗
    斷書、相驗屍體證明書、勘驗筆錄附卷可憑，是被告之過失犯行與被害人之死亡
    間，顯有相當因果關係。本件罪證已臻明確，被告過失致人於死犯行，洵堪認定
    。
三、核被告所為，係犯刑法第二百七十六條第一項之普通過失致人於死罪。其於酒醉
    後駕車，因而致人於死，應依道路交通管理處罰條例第八十六條第一項規定加重
    其法定刑。又被告於八十二年間因違反麻醉藥品管理條例，經原審法院以八十二
    年度訴字第三二四九號判決判處有期徒刑八月確定，於八十三年四月十五日送監
    執行，於八十三間因違反違反藥事法，經原審法院以八十三年度訴字第一一四八
    號判決判處有期徒刑一年確定，嗣經檢察官聲請合併執行，經原審法院以八十三
    年度聲字第一三一九號裁定合併執行有期徒刑一年五月確定，於八十四年五月十
    六日執行完畢，此有臺灣高等法院被告全國前案紀錄表在卷可按，其前受有期徒
    刑執行完畢，於五年以內再犯本件最重有期徒刑以上之罪，為累犯，應依刑法第
    四十七條規定加重其刑，並遞加之。
四、原審予以論罪科刑，固非無見，惟本件被告係酒醉駕車，業如前述，原審認其未
    酒醉駕車，尚有未洽，公訴人循告訴人之請求提起上訴，認原審量刑過輕為有理
    由，應由本院將原判決撤銷改判。審酌被告已有前科，因疏未注意車前狀況及減
    速慢行，致撞及被害人而肇事，犯後雖坦承部分犯行，惟迄今未賠償被害人家屬
    所受損害，及被害人邱姿萍就本件車禍之發生亦有上開過失等一切情狀，爰量處
    如主文所示之刑。
據上論結，應依刑事訴訟法第三百六十九條第一項前段、第三百六十四條、第二百九
十九條第一項前段，道路管理處罰條例第八十六條第一項前段，刑法第二百七十六條
第一項、第四十七條，罰金罰鍰提高標準條例第一條前段，判決如主文。
本案經檢察官沈紹嘉到庭執行職務。
中      華      民      國    九十      年      九    月      十一  日
                              臺灣高等法院高雄分院刑事第七庭
                                  審判長法官
                                        法官
                                        法官
不得上訴。
附錄：本判決論罪科刑法條：
中華民國刑法第二百七十六條第二項：
因過失致人於死者，處二年以下有期徒刑、拘役或二千元以下罰金。


司法院資訊處製作；財團法人民間司法改革基金會備份。
